臺灣高雄地方法院刑事判決　　　　　　 100年度交易字第73號
公　訴　人　臺灣高雄地方法院檢察署檢察官
被　　　告　歐文忠
上列被告因業務過失傷害案件，經檢察官提起公訴（100 年度少
連偵字第60號），本院判決如下：
    主  文
歐文忠犯業務過失致人重傷罪，處有期徒刑伍月，如易科罰金，
以新臺幣壹仟元折算壹日。
    事  實
一、歐文忠從事汽車修護之工作，於修護過程中，均須駕駛其所
    維修之汽車進行測試，係以駕駛汽車為其附隨業務之人。其
    於民國99年11月2 日下午16時30分許，為測試客戶委託維修
    之車牌號碼P2-9797 號自用小客車車況，而駕駛該車於高雄
    市○○區○○路右轉凱旋三路後，由北往南方向行駛至其任
    職位於該路段827 號之公司前，開啟右側方向燈後，緩慢向
    右側駕駛，欲暫停於該處，本應注意汽車所有人、汽車買賣
    業或汽車修理業不得在道路上停放待售或承修之車輛；顯有
    妨礙其他人、車通行處所，不得停車；不得併排停車；停車
    時應依車輛順行方向緊靠道路右側，其右側前後輪胎外側距
    離緣石或路面邊緣不得逾40公分，且依當時情形，並無不能
    注意之情事，竟疏未注意，而逕自將該車停靠於該路段827
    號前停車格旁之機車道，影響該車道之車輛往來安全。該車
    道同向後方適有少年顏○○（82年2 月生，真實姓名、年籍
    資料詳卷，其涉過失致重傷害案，由臺灣高雄少年法院裁定
    不付審理轉介張老師基金會輔導中）無駕駛執照騎乘車牌號
    碼838-ESX 號之普通重型機車，並搭載少女潘○○（82年5
    月生，真實姓名、年籍資料詳卷），應注意依速限行駛、注
    意車前狀況及隨時採取必要安全措施，且依當時情形，並無
    不能注意之情事，亦疏未注意，驟見歐文忠駕駛之自用小客
    車停放在前方慢車道上，乃未及煞車而撞及該自用小客車後
    方車身，顏○○、潘○○因而人車倒地，致少年顏○○肝臟
    撕裂、胰臟撕裂併胰管斷裂，受有脾臟及半胰體切除之重傷
    害（顏○○未提出本件傷害告訴）；少女潘○○則受有頭部
    外傷併右側蜘蛛網膜下腔出血、左側硬腦膜下出血、顱骨骨
    折、水腦症等傷害，經送醫急救及治療後，至今生活仍需人
    照顧，大小便無法自理，無法吞嚥，靠鼻胃管灌食，因氣切
    而無法言語，已屬難治之重傷害（業受監護之宣告）。歐文
    忠於肇事後在未被有偵查犯罪職權之機關或公務員發覺前，
    主動向處理之員警坦承其為肇事者，願接受裁判，始悉上情
    。
二、案經少女潘○○之法定代理人許秀蘭訴由高雄市政府警察局
    苓雅分局報告臺灣高雄地方法院檢察署檢察官偵查起訴。
    理  由
一、證據能力之審查：按被告以外之人於審判外之陳述，雖不符
    前4 條（即刑事訴訟法第159 條之1 至159 條之4 ）之規定
    ，而經當事人於審判程序同意作為證據，法院審酌該言詞陳
    述或書面陳述作成時之情況，認為適當者，亦得為證據。當
    事人、代理人或辯護人於法院調查證據時，知有第159 條第
    1 項不得為證據之情形，而未於言詞辯論終結前聲明異議者
    ，視為有前項之同意，刑事訴訟法第159 條之5 定有明文。
    本件所援引之以下各項證據（詳後述），其中屬於傳聞證據
    部分，因被告歐文忠及檢察官均表示無意見，未於言詞辯論
    終結前聲明異議（見本院審交易卷第39頁倒數第6 行至第40
    頁第1 行、本院交易卷第49頁至第51頁），本院審酌該等證
    據作成時之狀況，並無違法取證之情事，且無不宜作為證據
    之情形，依前開說明，爰認均有證據能力，合先敘明。
二、上開犯罪事實，業據被告於本院審理中坦白承認（見本院交
    易卷第48頁背面倒數第2 行）；核與證人顏○○、蔡少帆、
    許秀蘭於警詢或偵查中之證述相符（警卷第5 頁至第10頁，
    偵卷第7 頁至第9 頁、第81頁至第82頁）。此外，並有道路
    交通事故現場圖、道路交通事故調查報告表、道路交通事故
    談話紀錄表、處理交通事故紀錄表、公共危險案當事人酒精
    測試紀錄表、刑法第185 條之3 案件測試觀察紀錄表、現場
    照片、高雄市政府交通局車輛行車事故鑑定委員會鑑定意見
    書、長庚醫療財團法人高雄長庚紀念醫院診斷證明書附卷可
    稽（警卷第12頁至第26頁、第29頁、第31頁，偵卷第21頁，
    本院審交易卷第12頁、第14頁至第15頁）。按汽車所有人、
    汽車買賣業或汽車修理業不得在道路上停放待售或承修之車
    輛；顯有妨礙其他人、車通行處所，不得停車；不得併排停
    車；停車時應依車輛順行方向緊靠道路右側，但單行道應緊
    靠路邊停車。其右側前後輪胎外側距離緣石或路面邊緣不得
    逾40公分，在單行道左側停車時，比照辦理，道路交通安全
    規則第112 條第1 項第6 款、第9 款、第10款、第2 項定有
    明文。被告既領有小型車駕駛執照，則其就上開規定應已知
    之甚詳，自應確實遵守；而當時天候晴、日間自然光線、路
    面乾燥無缺陷、無障礙物，視距良好等情，亦有卷附道路交
    通事故調查報告表可參，故依當時天候及路況，被告並無不
    能注意之情事，是被告疏未注意上開規定，致證人顏○○騎
    乘之重型機車撞擊被告駕駛之自用小客車後方，顯見被告應
    有過失甚明。又按刑法所稱之重傷，包括於身體或健康，有
    重大不治或難治之傷害，此刑法第10條第4 項第6 款定有明
    文。復按刑法第10條第4 項第6 款所謂其他於身體或健康有
    重大不治或難治之傷害，係指傷害重大，且不能治療或難於
    治療者，復於人之身體或健康有重大影響者而言（最高法院
    29年上字第685 號判例要旨參照）；所謂「重大不治」，係
    指終身不能恢復之謂，「難治」謂難於治療（最高法院70年
    度台上字第33 77 號判決要旨參照）。查被害人潘○○因本
    件車禍發生，受有頭部外傷併右側蜘蛛網膜下腔出血、左側
    硬腦膜下出血、顱骨骨折、水腦症等傷害，經送醫急救及治
    療後，至今生活仍需人照顧，大小便無法自理，無法吞嚥，
    靠鼻胃管灌食，因氣切而無法言語，有上開國軍高雄總醫院
    附設民眾診療服務處診斷證明書、國軍高雄總醫院100 年9
    月8 日醫雄企管字第1000005166號函及所附精神鑑定報告書
    、全民健康保險重大傷害核定審查通知書、國軍高雄總醫院
    100 年3 月24日醫雄企管字第1000001570號函及其所附病歷
    資料等在卷足查（見警卷第30頁、第32頁，本院交易卷第19
    頁至第21頁，偵卷第16頁至第20頁、第23頁至第77頁）。且
    被害人潘○○目前經醫生判定需專人照料，恢復機率極微，
    依此程度判定已達不能為意思表示或受意思表示，或不能辨
    識其意思表示之效果之程度，經法院對其為監護之宣告，亦
    有本院100 年度監宣字第160 號民事裁定及確定證明書在卷
    可稽（本院交附民卷第21頁至第25頁）。是依被害人潘○○
    因本件車禍所受傷害之程度，堪認已達於其身體及健康重大
    難治之重傷害程度，而為刑法第10條第4 項第6 款所定之重
    傷。末按過失傷害罪之相當因果關係，係以行為人過失與被
    害人傷害間有相當因果關係而言。所謂相當因果關係，係指
    依經驗法則，綜合行為當時所存在之一切事實，為客觀之事
    後審查，認為在一般情形下，有此環境，有此行為之同一條
    件，均可發生同一之結果者，則該條件即為發生結果之相當
    條件，行為與結果即有相當之因果關係。經查：被害人潘○
    ○確因被告違反上開規定肇事之基礎原因行為，而受有如事
    實欄所示之傷害結果，有前開診斷證明書等資料可參，是被
    告之過失行為與被害人潘○○之傷害結果間，應具有相當因
    果關係。綜上，本案事證已臻明確，被告犯行堪以認定，應
    依法論科。
三、又按行車速度，依速限標誌或標線之規定，無速限標誌或標
    線者，行車時速不得超過50公里。但在未劃設車道線、行車
    分向線或分向限制線之道路，或設有快慢車道分隔線之慢車
    道，時速不得超過40公里；汽車行駛時，駕駛人應注意車前
    狀況及兩車併行之間隔，並隨時採取必要之安全措施。道路
    交通安全規則第93條第1 項第1 款、第94條第3 項分別定有
    明文。高雄市苓雅區○○○路827 號前之路段速限為50公里
    ，有上開道路交通事故調查報告表在卷可佐。惟少年顏○○
    車禍當時之車速約60公里，業據其自陳在卷（警卷第5 頁背
    面倒數第8 行），顯已超速行駛。少年顏○○雖自陳其車禍
    當時未領有重型機車駕駛執照（偵卷第82頁第6 行），然仍
    應注意不得超速行駛，縱然超速行駛，若注意車前狀況及隨
    時採取必要安全措施，尚不至於發生本件車禍，且依當時情
    形，並無不能注意之情事，亦疏未注意，致撞擊被告駕駛之
    自用小客車後方，對於本件車禍肇事亦有過失至明。又少年
    顏○○無照駕駛及超速行駛，同為肇事原因等情，復有上開
    高雄市政府交通局車輛行車事故鑑定委員會鑑定意見書在卷
    可資佐證，益徵被告與少年顏○○對上開車禍肇事均有過失
    。然少年顏○○對本件車禍之發生雖與有過失，但仍無法解
    免被告過失之責，附此敘明。
四、按刑法上所謂業務，係指個人基於其社會地位繼續反覆所執
    行之事務，其主要部分之業務固不待論，即為完成主要業務
    所附隨之準備工作與輔助事務，亦應包括在內（最高法院71
    年臺上字第1550號判例意旨參照）；即刑法上之「業務」觀
    念已有擴大之趨勢，不僅指主業務，尚包括附隨業務，而所
    謂附隨業務，係指準備或輔助主業務之附隨工作或事務而言
    。本件被告以修復汽車為業（警卷第3 頁職業欄），修復過
    程中均須駕駛其所修復之汽車，以測試是否正常、故障有無
    排除，車禍時所駕駛之自用小客車即係客戶委託維修之車輛
    ，業據其自陳在卷（偵卷第8 頁第1 行至第4 行），是駕駛
    客戶之汽車，顯係被告於從事維修工作時所須經常從事之行
    為，而屬其主要業務所附隨之輔助事務，被告就客戶委託維
    修汽車之駕駛行為，自負有較高之注意義務。核被告所為，
    係犯刑法第284 條第2 項後段之業務過失傷害致人重傷罪。
    又被告於肇事後留在現場，且主動向據報前往現場處理之員
    警供承肇事犯罪，且陪同少年顏○○就醫等情，業據被告自
    陳在卷（警卷第3 頁背面第14行至第17行），被告對於未發
    覺之罪自首並接受裁判，依刑法第62條前段規定減輕其刑。
    爰審酌被告駕駛車輛於道路上，本應謹慎注意，遵守交通規
    則，以維護自身及其他參與道路交通者之安全，且依當時路
    況並無不能注意之情事，竟仍違規行駛，以致少年顏○○騎
    乘之機車撞擊被告駕駛車輛之後方，致被害人潘○○受有上
    開重傷害，所為實有不該，且被告迄今仍未與被害人潘○○
    家屬達成和解，惟念及少年顏○○對於本件交通事故之發生
    亦與有過失，過失程度嚴重，且被告前無犯罪紀錄，素行良
    好，此有臺灣高等法院被告前案紀錄表可佐，犯後已坦承犯
    行，及其犯罪手段、被害人潘○○所受損害等一切情狀，量
    處如主文所示之刑，復斟酌前開情狀，諭知如主文所示易科
    罰金之折算標準。公訴意旨認被告撞擊被害人顏○○成傷部
    分，另涉犯刑法第284 條第2 項後段之業務過失傷害致人重
    傷罪嫌。惟告訴或請求乃論之罪，未經告訴、請求或其告訴
    、請求經撤回或已逾告訴期間者，法院應諭知不受理之判決
    ，刑事訴訟法第303 條第3 款定有明文。然此部分遍查卷內
    資料，被害人顏○○並未提出告訴，是此部分本應為公訴不
    受理之諭知，惟公訴意旨認此部分與上開論罪科刑部分係想
    像競合之裁判上一罪之關係，爰不另為不受理之諭知。
據上論斷，應依刑事訴訟法第299 條第1 項前段，刑法第284 條
第2項 後段、第62條前段、第41條第1 項前段，刑法施行法第1
條之1， 判決如主文。
本案經檢察官陳秉志到庭執行職務。
中    華    民    國   100    年    12    月    23    日
             刑事第四庭   審判長法  官  方百正
             
                                法  官  謝文嵐

                                法  官  郭任昇
以上正本證明與原本無異。
如不服本判決應於收受送達後10日內向本院提出上訴書狀，並應
敘述具體理由；如未敘述上訴理由者，應於上訴期間屆滿後20日
內向本院補提理由書（均須按他造當事人之人數附繕本）「切勿
逕送上級法院」。
中    華    民    國   100    年    12    月    23    日
                                書記官  葉玉芬
附錄件判決論罪科刑法條：
刑法第284條：
因過失傷害人者，處 6 月以下有期徒刑、拘役或 5 百元以下罰
金。致重傷者，處1 年以下有期徒刑、拘役或5 百元以下罰金。
從事業務之人，因業務上之過失傷害人者，處1 年以下有期徒刑
、拘役或1 千元以下罰金。致重傷者，處3 年以下有期徒刑、拘
役或2 千元以下罰金。